【裁判字號】    90,上易,1141
【裁判日期】    900830
【裁判案由】    妨害兵役
【裁判全文】
臺灣高等法院臺南分院刑事判決             九十年度上易字第一一四一號     Ｃ
      上  訴  人
      即  被  告  甲  ○  ○
右上訴人因妨害兵役案件，不服臺灣嘉義地方法院九十年度易字第三六二號中華民國
九十年六月二十八日第一審判決（起訴案號：臺灣嘉義地方法院檢察署九十年度偵緝
字第六二號），提起上訴，本院判決如左：
      主      文
上訴駁回。
      事      實
一、甲○○於民國八十九年間因犯竊盜案件，經原審法院判處有期徒刑三月確定，於
    八十九年八月十一日執行完畢，甲○○於服役期間因犯上開案件而停役，為兵役
    法第二十五條第二款所定之後備軍人，明知其原係居住於嘉義縣水上鄉粗溪村粗
    溪一二六號，於上開案件執行完畢後，已於八十九年九月間遷出該址，至高雄市
    工作，並未在上開戶籍地居住，竟無故未依規定申報居住處所遷移之事實，致使
    臺中師管區司令部嘉義團管區司令部所發指定其應於九十年一月五日下午四時前
    往高雄縣鳳山市海軍明德班報到之「案停回役臨召」臨時召集令無法送達。
二、案經臺中師管區司令部嘉義團管區司令部移送臺灣嘉義地方法院檢察署檢察官偵
    查起訴。
      理      由
一、訊據上訴人即被告甲○○供承其因至高雄市工作，故實際未住在上開住所，戶籍
    地沒人居住，是空屋，其未遷移戶籍，亦無家人與之聯絡，始未報到等情，惟辯
    稱：因為有長輩說其母親過世未滿一年，不能變動戶籍，故沒有辦理戶籍遷移，
    其並無拒絕接受召集令之故意云云。按妨害兵役治罪條例第十一條第三項規定，
    後備軍人有同條第一項第三款居住所遷移，無故不依規定申報，致使召集令無法
    送達者，以意圖避免召集論，查被告係因工作之故遷移住所，並無不能申報之情
    形，故其住居所遷移，無故未依規定申報，應足認定，且其無故未申報居住所遷
    移，致上開臨時召集令無法送達，有嘉義團管區司令部列管後備軍人空戶無人、
    遷出未報移送法辦年籍表三份、嘉義團管區臨時召集令受領回執影本一份、照片
    一張及被告個人兵籍資料影本一份附於九十年偵字第七一二號偵查卷可佐，依上
    開妨害兵役治罪條例之規定，被告應以意圖避免臨時召集論，被告所辯仍無解於
    其觸犯妨害兵役治罪條例之犯行，事證明確，被告犯行堪以認定。
二、核被告所為，係犯妨害兵役治罪條例第十一條第三項、第一項第三款之罪，並依
    同條例第六條科刑。公訴人漏未斟酌本案無法送達被告者為臨時召集令，而認被
    告係犯妨害兵役治罪條例第十一條第一項第三款、第三項之罪，而請依同條例第
    七條第二項科刑，尚有未洽，惟其基本事實同一，其起訴法條應予變更。查被告
    於八十九年間因犯竊盜案件，為原審法院判處有期徒刑三月確定後，於八十九年
    八月十一日執行完畢，此有臺灣嘉義地方法院檢察署刑案資料查註紀錄表一份附
    於偵查卷及臺灣高等法院被告全國前案紀錄表一份附於本院卷可稽，五年以內再
    犯有期徒刑以上之本罪，為累犯，應依刑法第四十七條之規定，加重其刑。
三、原審適用刑事訴訟法第三百條，妨害兵役治罪條例第十一條第三項、第一項第三
    款、第六條、第二十六條，刑法第十一條前段、第三十七條第二項（漏引）、第
    四十七條之規定，並審酌被告犯罪之動機、目的、所生危害及犯罪後之態度等一
    切情狀，以被告為累犯，判處被告有期徒刑七月，褫奪公權一年，認事用法並無
    違誤，量刑及褫奪公權之諭知亦妥適。被告上訴稱其非故意逃避兵役，是否可以
    減輕，不要判那麼重云云，為無理由，應予駁回。
據上論結，應依刑事訴訟法第三百六十八條，判決如主文。
本案經檢察官李傳來到庭執行職務。
中    華    民    國      九十      年      八      月       三十       日
                                     臺灣高等法院臺南分院刑事第二庭
                                         審判長法官  游    明    仁
                                               法官  林    永    茂
                                               法官  陳    清    溪
右正本證明與原本無異
不得上訴。
                                         法院書記官  嚴    巧    花
中    華    民    國      九十      年      八      月       卅一       日
附錄法條：
妨害兵役治罪條例第十一條
後備軍人有左列行為之一者，處一年以下有期徒刑、拘役或三百元以下罰金：
一、離營歸鄉無故不依規定報到，或重複申報戶籍者。
二、無故拒絕調查，或體格檢查不到者。
三、居住處所遷移，無故不依規定申報者。
國民兵犯前項第二款、第三款之罪者，處六月以下有期徒刑、拘役或一百元以下罰金
。
後備軍人犯第一項之罪或國民兵犯第二項之罪，致使召集令無法送達者，以意圖避
免召集論；分別依第六條、第七條科刑。
妨害兵役治罪條例第六條
意圖避免動員召集或臨時召集，而有左列行為之一者，處六月以上、五年以下有期徒
刑：
一、捏造免役、除役、轉役、緩召、逐次召集或儘後召集原因者。
二、故意毀傷身體者。
三、緩召、逐次召集或儘後召集原因消滅後，無故逾三十日，未自動申報
    者。
四、無故拒絕接受召集令者。
五、應受召集，無故逾入營期限二日者。
六、使人頂替本人應召者。


司法院資訊處製作；財團法人民間司法改革基金會備份。
